【裁判字號】    96,交聲,232
【裁判日期】    970319
【裁判案由】    違反道路交通管理處罰條例聲明異議
【裁判全文】
臺灣新竹地方法院交通事件裁定        96年度交聲字第232號
原處分機關  交通部公路總局新竹區監理所新竹市監理站
聲明異議人
即受處分人  甲○○
上列受處分人因違反道路交通管理處罰條例案件，對交通部公路
總局新竹區監理所新竹市監理站於中華民國96年8月13日以竹監
新四字第裁51─E00000000號裁決書，聲明異議，本院裁定如下
：
    主  文
異議駁回。
    理  由
一、按汽車駕駛人，駕駛汽車有下列情形之一者，處新臺幣6千
    元以上2萬4千元以下罰鍰，並當場禁止其駕駛：二、行車速
    度，超過規定之最高時速60公里以上。汽車駕駛人有第1項
    第1款、第2款或前項行為者，並吊扣該汽車牌照3個月；經
    受吊扣牌照之汽車再次提供為違反第1項第1款或前項行為者
    ，沒入該汽車。汽車駕駛人違反第1項、第3項規定者，應接
    受道路交通安全講習。又汽車駕駛人有有第43條情形者，除
    依原條款處罰鍰外，並記違規點數3點，分別為道路交通管
    理處罰條例第43條第1項第2款、第2項、第3項、第63條第1
    項第3款所明定。
二、本件移送意旨略以：異議人即受處分人甲○○駕駛車牌號碼
    LW-7141號自用小客車，於民國96年4月27日下午1時33分許
    ，行經新竹縣台68線12.85公里處，在行車限速90公里路段
    ，經測得時速163公里，有行車速度超過規定之最高時速60
    公里以上未滿80公里之違規事實，遭新竹縣警察局以竹縣警
    交字第E00000000號舉發違反道路交通管理事件通知單連同
    照片逕行舉發後，異議人未自動繳納罰鍰，於指定之日期到
    案陳述意見，原處分機關依道路交通管理處罰條例第43條第
    1項第2款、第4項、第63條第1項第3款、違反道路交通管理
    事件統一裁罰基準及處理細則第43、44、67條規定，逕行對
    異議人裁處罰鍰新臺幣8千元整，並記違規點數3點，並施以
    道路交通安全講習。
三、聲明異議意旨略以：異議人駕駛車號LW-7141號黑色本田轎
    車於96年4月27日下午1時許在新竹市○○路台肥公司附近遭
    一輛黑色三菱轎車惡意攔截追逐致違規超速，其超速行為乃
    係基於緊急避難之理由（異議人誤為正當防衛），故對該所
    裁決不服，爰依法聲明異議等語。
四、經查：
(一)本件異議人駕駛之車牌號碼LW-7141號自用小客車，經新竹
    縣警察局員警逕行舉發於96年4月27日下午1時33分許，在新
    竹縣台68線12.85公里，行車限速90公里，經測時速163公里
    ，超速73公里，超速60公里以上未滿80公里之違規行為，異
    議人於應到案日期前申訴，經原處分機關審查結果仍認異議
    人有上開違規行為，而依道路交通管理處罰條例第43條第1
    項第2款、第4項、第63條第1項第3款規定，裁處罰鍰8千元
    整，並記違規點數3點，並施以道路交通安全講習等情，有
    卷附交通部公路總局新竹區監理所新竹市監理站96年8月16
    日竹監新字第0960006051號函及檢送之違規查詢報表、違規
    陳述單、96年8月13日竹監新四字第裁51─E00000000號裁決
    書及送達證書各1紙。是異議人之上開違規行為，應堪認定
    。
(二)至異議人固不否認其超速行為，辯稱因遭後方來車惡意攔截
    追逐致其違規超速云云。惟經新竹縣政府警察局函覆略以：
    「LW-7141號後車係同日亦即27日下午1時33分超速違規之車
    號5026-FQ黑色三菱汽車，經測得時速107公里，」等語，有
    上開函及檢附測速照片在卷可憑。可知，異議人雖稱遭後方
    車輛黑色三菱轎車惡意攔截追逐致其違規超速，惟依常規判
    斷異議人違規超速當時車速為時速163公里，而後方之黑色
    三菱汽車當時車速僅時速107公里，顯而易見乃異議人駕駛
    車輛超越上開黑色三菱汽車，而非如異議人所稱遭後方車輛
    惡意攔截追逐致其違規超速。異議人所述縱其所言屬實，及
    惟按所謂緊急避難，以因避免自己或他人生命、身體、自由
    、財產之緊急危難而出於不得已之行為為要件，是客觀上必
    須有一緊急危難情狀存在，基此危難而為不得已之行為，即
    其行為之取捨，只此一方法，毫無選擇餘地或選擇之可能性
    者而言。如緊急危難發生之際，尚有其他方法可以避免自己
    或他人權益之危害者，即難謂為不得已，是本件異議人既於
    該日下午1時於新竹市○○路台肥公司附近，疑因遭2名年輕
    人下車攬阻，已知悉存有緊急危難情狀，於該段期間內得以
    電話聯繫警方、駛向警局報案或以其他方式請求援助，而非
    以超速行駛為避難行為，換言之，異議人所為並不符合「出
    於不得已之行為」。揆諸前述說明，本件並不構成緊急避難
    ，且無其他阻卻違法之正當事由，異議人所辯，無非飾卸之
    詞。是以，異議人上開辯解，顯非可採。
五、綜上所述，本件事證明確，異議人駕車於上開路段超速73公
    里行駛之事實，堪以認定，原處分機關援引道路交通管理處
    罰條例第43條第1項第2款、第4項、第63條第1項第3款、違
    反道路交通管理事件統一裁罰基準及處理細則第43、44、67
    條規定，逕行對異議人裁處罰鍰新臺幣8千元整，並記違規
    點數3點，並施以道路交通安全講習，並無不當，本件聲明
    異議為無理由，應予駁回。
六、據上論斷，應依道路交通案件處理辦法第19條，裁定如主文
    。
中    華    民    國    97    年    3     月    19    日
                  交通法庭法  官   許翠玲
以上正本證明與原本無異。
如不服本裁定，應於裁定送達後五日內向本院提出抗告狀。
中    華    民    國    97    年    3     月    19    日
                          書記官   陳秀子


司法院資訊處製作；財團法人民間司法改革基金會備份。
